【裁判字號】    98,上易,1206
【裁判日期】    980827
【裁判案由】    竊盜
【裁判全文】
臺灣高等法院刑事判決                98年度上易字第1206號
上  訴  人  臺灣臺北地方法院檢察署檢察官
被      告  甲○○
指定辯護人  本院公設辯護人王永炫
上列上訴人因被告竊盜案件，不服臺灣臺北地方法院98年度易字
第373 號，中華民國98年4 月23日第一審判決（起訴案號：臺灣
臺北地方法院檢察署檢察官97年度偵字第11893 號），提起上訴
，本院判決如下：
    主  文
原判決撤銷。
甲○○意圖為自己不法之所有，而竊取他人之動產，處有期徒刑
肆月，如易科罰金以新台幣壹仟元折算壹日，緩刑貳年，緩刑期
間付保護管束。
    事  實
一、甲○○曾犯竊盜罪，經臺灣板橋地方法院於民國94年10月判
    處拘役40日，於95年3 月易科罰金執行完畢（不構成累犯）
    。
二、甲○○係址設臺北市大安區○○○路○ 段216巷19弄12號1樓
    精緻餐坊之員工，其於民國97年3 月初因故遭該餐坊革職後
    ，因心生不滿，竟意圖為自己不法之所有，於97年3月7日下
    午3時許，在上址竊取該餐坊所有內含點菜單之包裹1個。嗣
    於97年3月14日晚間8時30分許，因甲○○以持有精緻餐坊逃
    漏稅捐證據為由，要求該餐坊之負責人乙○○應給付積欠薪
    資等費用共計新臺幣（下同）60萬元（恐嚇取財未遂部分業
    經檢察官為不起訴處分確定），始經乙○○委由員工丙○○
    報警處理而循線查悉上情。
三、案經乙○○訴由臺北市政府警察局大安分局報告臺灣臺北地
    方法院檢察署檢察官偵查起訴。
    理  由
一、認定犯罪事實所憑之證據及理由：
（一）訊據被告甲○○固承認於上開時、地，拿取精緻餐坊點菜
      單包裹一個，並有要求該餐坊之負責人即告訴人乙○○應
      給付積欠薪資等費用共計六十萬元等情。惟矢口否認有何
      竊盜犯行，辯稱：當時伊不知道那包東西是餐廳所有，因
      為伊被解職之後去餐廳拿回其個人用品包括雪衣、枕頭、
      棉被、工作靴等很多東西，總共有5包，不知道多了1包別
      的東西，其內有菜單等物品，伊並不是故意拿的，只是誤
      拿，又伊並不是藉此跟告訴人要求60萬元，是因為告訴人
      無故解職，所以要求賠償金，而檢舉逃漏稅是國民的責任
      且有佣金，所以伊就去檢舉云云。
（二）經查：被告已承認於97年3月7日下午3 時許，在精緻餐坊
      取走內含點菜單之包裹一個，復於97年3月14日晚間8時30
      分許，以持有精緻餐坊逃漏稅捐證據為由，要求負責人乙○○應給付積欠薪資等費用共計60萬元，並要求乙○○在
      臺北市大安區○○○路○ 段與延吉街口之西雅圖咖啡廳見
      面談判等事實。並經告訴人乙○○、告訴代理人丙○○於
      警詢、偵查中證述明確在卷。
（三）據證人丙○○於原審證述：伊是餐廳的服務生，餐廳的點
      菜單放在櫃子裡面，平常用提袋裝起來，是很重要的東西
      ，供記帳用，不會亂放，後來發現不見，是因被告有跟乙○○接洽，說要去告我們逃漏稅之類的，所以才發現這些
      東西不見了，那時候去警局時，被告有拿影本給我們看等
      語，可見上開點菜單為精緻餐坊之重要物品，平常由店員
      妥善存放於櫃子裡面，並無任意棄置的情況。則被告所辯
      ：當時我的東西好幾包放在門口，他的東西也放在門口。
      他的東西用紅白塑膠袋裝著，跟我裝東西的袋子一樣，也
      有可能是隔壁別人的…云云，意謂其係誤拿，顯非可採。
（四）被告於97年3月7日回餐坊取走私人物品及上開點菜單後，
      曾於同年3 月17日持上開點菜單等單據，向國稅局檢舉精
      緻餐坊逃漏捐等情，業據被告供承在卷，復有前揭財政部
      臺北市國稅局函檢附之申請書及點菜單正本等資料可稽，
      且被告離職後，告訴人曾因積欠被告薪資、加班費及資遣
      費而生之勞資爭議，經雙方為勞資爭議協調後仍無法成立
      等情，有中華民國勞資關係協進會處理勞資爭議協調會議
      記錄在卷可佐。足見被告係因不滿告訴人未給付薪資，於
      取走精緻餐坊之上開點菜單等資料後，持向國稅局檢舉精
      緻餐坊逃漏稅，堪以認定。本案罪證明確，被告犯行足堪
      認定。
二、論罪：核被告所為，係犯刑法第320條第1項之竊盜罪。
三、撤銷原判決之理由：
    原審以被告雖有拿取告訴人乙○○經營之精緻餐坊點菜單之
    包裹一個，但主觀上對於該點菜單並無不法所有之竊盜犯意
    ，亦無將之據為自己或第三人不法所有之意圖而為被告無罪
    之判決，固非無見。惟查：證人丙○○於原審證述餐廳點菜
    單為重要之物，不會隨意放置，發現遺失係因被告與乙○○
    接洽，表示欲以之檢舉餐坊逃漏稅，可知被告所辯其係誤取
    顯非可採。又點菜單形式上雖無重大價值，然為餐廳營業結
    算之重要憑據，其經被告擅自竊取，亦僅為是否具有可罰之
    違法性之價值判斷，與是否該當竊盜之構成要件無關。另所
    有意圖係指行為人有使物置於自己實力支配之下而為使用、
    處分之主觀意思，本案被告係以交付國稅局點菜單為方法，
    檢舉告訴人逃漏稅之行為，其已將點菜單置於其實力支配之
    下而使用，並以處分之意思交付國稅局，顯具所有之意圖。
    原審以點菜單對被告而言並不具任何財產上價值，被告取走
    點菜單係為向國稅局檢舉逃漏稅，未主張點菜單為其所有之
    物，無竊盜之故意與意圖云云，顯有違誤。檢察官上訴執此
    指摘原判決不當，為有理由，應由本院將原判決撤銷。
四、科刑：
    爰審酌被告曾有竊盜前科，其犯本案之動機、目的、手段、
    犯罪之結果，與犯罪後之態度，及嗣與告訴人達成和解等一
    切情狀，量處如主文所示之刑，並諭知易科罰金之折算標準
    ，以資懲戒。末查被告未曾受有期徒刑以上刑之宣告，有本
    院刑事被告前案紀錄表可稽。其犯後業與告訴人達成和解，
    已由告訴人給付3 萬元薪資等，告訴人於原審並請求給予被
    告緩刑機會等情，本件刑之宣告足收警惕之效，應無再犯之
    虞，所宣告之刑以暫不執行為適當，爰併宣告緩刑2 年，並
    於緩刑期間付保護管束，以啟自新。
五、適用之法律：
    刑事訴訟法第369條第1項前段、第364條、第299 條第1項前
    段。刑法第320條第1項、第41條第1項前段、第74條第1項第
    1款、第93條第1項。刑法施行法第1之1條第1項、第2項前段
    。
本案經檢察官吳春麗到庭執行職務。
中    華    民    國    98    年    8     月    27    日
                  刑事第七庭  審判長法  官  陳晴教
                                    法  官  游紅桃
                                    法  官  楊智勝
以上正本證明與原本無異。
不得上訴。
                                    書記官  李麗花
中    華    民    國    98    年    8     月    31    日
附錄：本案論罪科刑法條全文
第320條第1項
意圖為自己或第三人不法之所有，而竊取他人之動產者，為竊盜
罪，處五年以下有期徒刑、拘役或五百元以下罰金。


司法院資訊處製作；財團法人民間司法改革基金會備份。
